臺灣新北地方法院刑事判決
111年度金訴字第314號
聲  請  人  臺灣新北地方檢察署檢察官
被      告  申光地



 上列被告因違反洗錢防制法等案件，經檢察官聲請簡易判決處
 刑（110年度偵緝字第2955號、第2954號、第2953號、第2952號
 ），本院認為不宜逕以簡易判決處刑，改依通常程序判決如下
 ：
    主  文
 本件公訴不受理。
    理  由
一、本件聲請簡易判決處刑意旨略以：被告申光地能預見一般人
    取得他人金融帳戶之目的，常利用作為財產犯罪工具之用，
    俾於取得贓款及掩飾犯行不易遭人追查，竟仍基於幫助洗錢
    及詐欺取財之不確定故意，於民國（下同）109年10月22日
    前某時許在不詳地點，將其名下之合作金庫商業銀行股份有
    限公司帳號000-0000000000000號帳戶（下稱本案帳戶）之
    存摺等資料，提供給真實姓名年籍不詳自稱「小胖」之人所
    屬之詐欺集團使用。嗣詐欺集團成員取得本案帳戶後，即意
    圖為自己不法之所有，基於詐欺取財及洗錢之犯意聯絡，於
    如附表所示時間，以如附表所示方式詐欺如附表所示之人，
    使其等陷於錯誤，依指示於如附表所示時間匯款如附表所示
    金額至本案帳戶，旋遭詐欺集團成員轉出一空，以此方式掩
    飾及隱匿詐欺犯罪所得之去向及所在。因認被告涉犯刑法第
    30條第1項、第339條第1項、洗錢防制法第14條第1項之幫助
    詐欺取財及洗錢等罪嫌。
二、按案件有起訴之程序違背規定之情形者，應諭知不受理之判
    決，並得不經言詞辯論為之，刑事訴訟法第303條第1款、第
    307 條分別定有明文。次按不起訴處分已確定，非有發現新
    事實或新證據、或有刑事訴訟法第420條1項第1款、第2 款
    、第4款或第5款所定得為再審原因之情形者，不得對於同一
    案件再行起訴，亦有同法第260條第1項第1、2款明定在案。
三、經查：
㈠、被告申光地基於幫助他人實施詐欺取財犯罪之不確定故意，
    明知無正當理由徵求他人提供金融帳戶之存摺資料、提款卡
    及密碼者，極有可能利用該等帳戶為與財產有關之犯罪工具
    ，而可預見金融帳戶被他人利用以遂行渠等為詐欺犯罪，竟
    仍容任所提供之金融帳戶可能被利用，造成詐欺取財結果之
    發生，而於109年10月初某日，在不詳地點，將渠申請之合
    作金庫商業銀行股份有公司帳號0000000000000號帳戶資料
    、提款卡、密碼提供予姓名年籍均不詳之「小胖」使用。嗣
    該「小胖」之人及與其具有詐欺取財犯意聯絡之人，共同意
    圖為自己不法之所有，於①109年10月24日，以網路投資獲利
    豐富之理由，向告訴人王鈞婷詐騙款項，使得告訴人王鈞婷
    陷於錯誤，依照指示匯款新臺幣（下同）6萬元入本案帳戶
    內。②以通訊軟體與告訴人萬俊德聯絡，向其佯稱：可投資
    買賣精品包包云云，使告訴人萬俊德陷於錯誤，匯款多筆予
    對方，其中於109年10月22日上午10時19分、中午12時20分
    匯款5萬元、3萬元至被告本案帳戶。③以透過Cheers交友軟
    體認識告訴人杜慶然，向告訴人杜慶然佯稱有摩登博奕網站
    可以投資獲利後，由該網站客服人員請告訴人將投資款匯入
    指定帳戶，致告訴人杜慶然陷於錯誤，分別於109年10月22
    日中午12時48分許、同日中午12時49分許，以網路匯款方式
    ，先後將20萬元、5萬元元存匯入被告本案帳戶內，其後上
    開款項均遭詐欺集團成員提領，上開被告所涉犯之幫助詐欺
    取財、幫助洗錢等罪嫌，業經臺灣臺北地方檢察署檢察官於
    110年5月21日110年度偵字第5277號、臺灣新竹地方檢察署
    檢察官於110年7月15日110年度偵字第7432號、臺灣彰化地
    方檢察署檢察官於110年9月7日110年度偵字第10179號，均
    以犯罪嫌疑不足為由，為不起訴處分確定在案，此有上開不
    起訴處分書及臺灣高等法院院被告前案記錄表在卷可按。
㈡、而本案被告於109年10月22日前某時許在不詳地點，將其所有
    之本案帳戶，提供予真實姓名年籍不詳自稱「小胖」之人所
    屬之詐欺集團使用供詐欺集團作為如附表所示之告訴人等匯
    款之人頭帳戶使用之事實，與前揭所示業經確定之不起訴處
    分之事實之犯罪時間、地點均屬相同，訊據被告亦自始供稱
    本案帳戶係交予一綽號「小胖」之友人等語，則其提供同一
    帳戶予綽號「小胖」所屬之詐欺集團使用，顯係同一事實；
    又按幫助犯之罪數，在正犯因幫助犯之單一幫助行為，而有
    多次正犯之犯罪行為時，因幫助犯僅有單一幫助行為，是本
    「無行為即無刑罰」之理論，應認幫助犯僅成立單一幫助犯
    行，故而揆諸前揭說明，除有發現新事實或新證據、或有刑
    事訴訟法第420條1項第1款、第2款、第4款或第5款所定得為
    再審原因之情形者，不得對於同一案件再行起訴；惟檢察官
    並未釋明本案有何發現新事實或新證據、或有刑事訴訟法第
    420條1項第1款、第2款、第4款或第5款所定得為再審原因之
    情形，而得再行為本件起訴之事由，逕於110年11月15日向
    本院聲請以簡易判決處刑，此有臺灣新北地方檢察署110年1
    1月15日新北檢錫射110偵緝9255字第1100108091號函文上之
    本院收文章附卷可參。故檢察官就此部分聲請簡易判決處刑
    ，核屬起訴違背法定程序，構成刑事訴訟法第303條第1 款
    規定應諭知不受理判決之事由，本院自應依刑事訴訟法第45
    2條、第303條第1款、第307條之規定，改依通常程序並諭知
    不受理判決。
據上論斷，應依刑事訴訟法第452條、第303條第1款、第307條，
判決如主文。
本案經檢察官余佳恩聲請簡易判決處刑。
中    華    民    國   111    年     3    月   16     日
                  刑事第二十六庭審判長法官  徐蘭萍
                                法      官  黎錦福
                                法      官  朱學瑛
上列正本證明與原本無異。
如不服本判決，應於判決送達後20日內敘明上訴理由，向本院提
出上訴狀 (應附繕本) 。其未敘述上訴理由者，應於上訴期間屆
滿後20日內向本院補提理由書「切勿逕送上級法院」。
                                書  記  官　吳宜遙
中　　華　　民　　國　　111 　年　　3 　　月　　17　　日
附表
編號 對象  遭詐欺時間 遭詐欺手法 匯款時間 匯款金額(新臺幣) 1 陳佳穗 (有提告) 109年10月間 遭LINE暱稱「白白」之人以博弈網站「聖富娛樂城」名義詐欺，致陳佳穗陷於錯誤依指示匯款。 1.109年10月23日20時27分許 2.109年10月24日13時32分許  1.2萬元 2.2萬元  2 黃冠綸 (有提告) 109年10月間 遭LINE暱稱「玲玲秘書」、「萱兒秘書」等人以「旅遊大亨」手機遊戲名義詐欺，致黃冠綸陷於錯誤依指示匯款。 1.109年10月23日21時4分許 2.109年10月23日21時29分許 3.109年10月24日23時20分許 4.109年10月24日23時25分許  1.3萬元 2.2萬元 3.3萬元 4.2萬元 3 王歆慧 （未提告） 109年10月間 遭詐欺集團成員以「杜老爺智能科技」遊戲網站名義詐欺，致王歆慧陷於錯誤依指示匯款。 1.109年10月23日22時21分許 2.109年10月24日16時29分許 3.109年10月24日16時30分許 4.109年10月25日0時1分許 5.109年10月25日0時3分許 1.5萬元 2.5萬元 3.5萬元 4.5萬元 5.5萬元 4 蔡函砡 （有提告） 109年10月間 遭LINE暱稱「玲玲秘書」、「萱兒秘書」、「鄭金福」等人以「趨勢文化」投資網站名義詐欺，致蔡函砡陷於錯誤依指示匯款。 1.109年10月24日15時39分許 2.109年10月24日15時41分許 3.109年10月24日15時42分許 1.1萬元 2.1萬元 3.1萬元 5 李雅萍 （有提告） 109年10月間 遭LINE暱稱「富婆婆」、「小竹」、「廖仁豪」等人以博弈網站「聖富娛樂城」名義詐欺，致李雅萍陷於錯誤依指示匯款。 109年10月24日22時54分許 5萬元 6 姚念慈 (有提告) 109年7月間 以LINE暱稱「凱凱」與姚念慈聯繫，向姚念慈佯稱其在香港投資房地產生意，可支付訂金掛名炒房，投資抽成云云，致姚念慈陷於錯誤依指示匯款。 109年10月22日13時42分許  13萬4,000元 7 田蕙慈 （有提告） 109年9月11日14時許 遭博弈網站「趨勢文化」以下注名義詐欺，致田蕙慈陷於錯誤依指示匯款。 109年10月20日14時43分許 10萬元 8 邱翎綺 (有提告) 109年9月15日14時許 以LINE暱稱「小蘋」與邱翎綺聯繫，向邱翎綺佯稱可在「杜老爺智能科技」網站投資獲利云云，致邱翎綺陷於錯誤依指示匯款。 109年10月23日14時8分許  10萬元